【裁判字號】    92,易,436
【裁判日期】    920227
【裁判案由】    贓物
【裁判全文】
臺灣板橋地方法院刑事判決                          九十二年度易字第四三六號
    公  訴  人  臺灣板橋地方法院檢察署檢察官
    被      告  丙○○
右列被告因贓物案件，經檢察官提起公訴（九十一年度偵字第二○四○九號），本院
判決如左：
    主  文
丙○○收受贓物，處拘役伍拾玖日，如易科罰金，以參佰元折算壹日。
    事  實
一、丙○○（原名詹世龍）曾因詐欺案件，於民國八十四年二月二十一日，經本院以
    八十四年度易字第六○八號判處有期徒刑六月確定。又因偽造有價證券等案件，
    於八十四年十一月九日，經臺灣桃園地方法院以八十四年度訴字第八九七號判處
    有期徒刑五年二月，於八十五年三月二十一日，經臺灣高等法院以八十四年度上
    訴字第六九二五號判決上訴駁回而告確定。前開二罪並定執行刑為有期徒刑五年
    八月。嗣於八十七年三月四日假釋出監，指揮書執畢日期為八十九年十月三十日
    （不構成累犯，且假釋業經撤銷）。其於假釋期間仍不知悔改，明知發票人甲○
    ○、付款人八德市農會大湳分部、支票號碼ＦＡ0000000號、票載發票日
    八十九年四月二十六日、票面金額新台幣（下同）一萬四千五百八十元之支票乙
    紙，係屬來源不明之贓物（該支票乙紙係發票人甲○○為支付貨款交付乙○○持
    有，八十九年四月三日某時，乙○○停放在臺北縣新莊市○○路三六一號前之自
    用小客車車窗遭不詳姓名年籍之人打破，其內之支票並遭該不詳之人竊取），竟
    於八十九年四月二十六日前某日，在臺北縣新莊市○○○街五八號五樓加蓋（起
    訴書略載為新莊市○○○街某處），向姓名年籍不詳自稱為「蔡宗敏」之成年男
    子收受之。嗣於八十九年四月二十六日，在支票背面書寫自己姓名、帳號、地址
    、電話等資料，持往臺北縣鶯歌鳳鳴郵局第一支局提示委請收款後，因該支票業
    經持票人乙○○掛失止付而退票，始為警查悉上情。
二、案經臺北縣政府警察局新莊分局移送臺灣板橋地方法院檢察署檢察官呈請臺灣高
    等法院檢察署檢察長核轉臺灣新竹地方法院檢察署檢察官偵查，臺灣新竹地方法
    院檢察署檢察官復呈請臺灣高等法院檢察署檢察長核轉臺灣板橋地方法院檢察署
    檢察官偵查起訴。
    理  由
一、訊據被告丙○○除否認知悉前開支票係贓物外，餘皆坦承不諱，並辯稱：因伊居
    住於臺北縣新莊市○○○街五八號五樓加蓋之友人「蔡宗敏」積欠伊三十餘萬元
    ，故將現金及前開支票在上址交予伊抵債云云。經查：
（一）上開支票之發票人係甲○○，為支付貨款遂交付乙○○持有，八十九年四月三
      日某時，乙○○停放在臺北縣新莊市○○路三六一號前之自用小客車車窗遭不
      詳姓名年籍之人打破，其內之支票並遭該不詳之人竊取等情，業據證人甲○○
      、乙○○於警訊及本院審理時證述甚詳（詳臺灣板橋地方法院檢察署九十一年
      度偵字第一○九一二號偵查卷宗第五頁及其反面、本院九十二年二月二十五日
      審判筆錄），並有該支票正反面、遺失票據申報書、掛失止付票據提示人資料
      查報表、票據掛失止付通知書、遺失票據申報書、退票理由單（均係影本）各
      乙紙在卷可稽（附於上開偵查卷宗第六頁至第十一頁），是以，上開支票係屬
      失竊之贓物，當屬無訛。
（二）次者，被告固辯稱：該紙支票係居住於臺北縣新莊市○○○街五八號五樓加蓋
      之友人「蔡宗敏」交付用以抵償債務云云，然臺北縣新莊市○○○街五八號五
      樓加蓋現住戶係楊雅雲，該址並無名為「蔡宗敏」之成年男子居住之事實，亦
      經證人楊雅雲於警訊中陳明無訛（詳上開偵查卷宗第四六頁反面），並有其提
      出之房屋租賃契約書乙紙在卷可參（附於上開偵查卷宗第四八頁至第四九頁）
      ，從而，被告辯稱：「蔡宗敏」係居住於上址云云，顯不足採信。而觀諸被告
      供述：因「蔡宗敏」欠伊三十餘萬元，始拿現金及前開支票予伊等語（詳本院
      九十二年二月十一日訊問筆錄），足知被告借予「蔡宗敏」之金額匪小，則被
      告與「蔡宗敏」情誼當非匪淺，倘被告不知前開支票來源有異，何以其無法供
      出「蔡宗敏」真實之姓名年籍及住所供本院查證？準此，上開支票係屬失竊之
      贓物，被告持有上開贓物並提示委請收款，而無法交代交付者「蔡宗敏」之真
      實姓名年籍及住所，則其顯係知贓而向姓名年籍不詳自稱為「蔡宗敏」之成年
      男子收受，復殆無疑。
（三）再者，被告固另辯稱：本案與臺灣桃園地方法院九十年度易字第九○號其經判
      處有期徒刑四月之收受贓物案件，有連續犯之裁判上一罪關係云云。經查：本
      件被告於八十九年三月間，與為逃避通緝之鄭阿益及姓名年籍不詳自稱為「邱
      武松」之成年男子，共同基於變造特種文書之犯意聯絡，先由鄭阿益將其所有
      之底片一張交予被告，再由被告送至不詳名之照相館，委請不知情之成年店員
      代為沖洗照片後，持交「邱武松」，由「邱武松」以換貼照片之方式，將徐金
      連失竊之駕駛執照上照片撕下，換貼成鄭阿益之照片後交予被告。被告明知已
      遭變造完成之徐金連駕駛執照係來歷不明之贓物（該駕駛執照係徐金連於八十
      九年一月間，在桃園市○○路○段一七二之四號住處失竊），仍予以收受之，
      而後於四月間某日，在桃園市○○路交予鄭阿益。被告所犯上開變造特種文書
      及收受贓物二罪間，有方法目的之牽連關係，應從一重之收受贓物罪論處之事
      實，雖經臺灣桃園地方法院於九十一年十一月十二日，以九十年度易字第九○
      號判處被告收受贓物，處有期徒刑四月，如易科罰金，以三百元折算一日，並
      於九十一年十二月二十三日確定在案，固有上開臺灣桃園地方法院九十年度易
      字第九○號刑事判決及本院辦理刑案電話查詢登記表各乙紙附卷可稽（附於本
      院卷內），然觀諸被告於本院調查時供述：伊於收受身分證（應係駕駛執照之
      誤）時並未打算有機會即收受來源不明之物品，且伊於收受前開支票時並不知
      該紙支票係贓物，因「蔡宗敏」積欠伊三十餘萬元，故將前開支票及現金交付
      伊抵債等語（詳本院九十二年二月十一日訊問筆錄），足知被告否認知悉該紙
      支票係贓物，且因「蔡宗敏」為清償債務交付，其始收受，亦殆無疑，顯與前
      案判決書所認被告明知已遭變造完成之徐金連駕駛執照係來歷不明之贓物，為
      供逃避通緝之鄭阿益使用始收受之犯意無概括之犯意甚明，從而，公訴人起訴
      部分與前開業經判決確定之收受贓物部分，無連續犯之裁判上一罪之關係，就
      本案部分，本院自得為實體之判決，附此敘明。
（四）綜上，被告否認犯行，核無足採，本件事證明確，被告之犯行，堪以認定，應
      依法論科。
二、核被告所為，係犯刑法第三百四十九條第一項之收受贓物罪。爰審酌被告曾因詐
    欺案件，於八十四年二月二十一日，經本院以八十四年度易字第六○八號判處有
    期徒刑六月確定。又因偽造有價證券等案件，於八十四年十一月九日，經臺灣桃
    園地方法院以八十四年度訴字第八九七號判處有期徒刑五年二月，於八十五年三
    月二十一日，經臺灣高等法院以八十四年度上訴字第六九二五號判決上訴駁回而
    告確定。前開二罪並定執行刑為有期徒刑五年八月，嗣於八十七年三月四日假釋
    出監，指揮書執畢日期為八十九年十月三十日，有臺灣高等法院檢察署刑案紀錄
    簡覆表乙紙在卷可稽，其於假釋期間仍不知悔改，復犯本罪，且犯後否認犯行之
    態度，兼衡其犯罪之動機、方法、目的、所生危害等一切情狀，量處如主文所示
    之刑。末查：被告行為後，刑法第四十一條業於九十年一月十日修正公布，於同
    年月十二日生效，而修正後之刑法第四十一條第一項規定：「犯最重本刑為五年
    以下有期徒刑之罪，而受六個月以下有期徒刑或拘役之宣告，因身體、教育、職
    業、家庭之關係或其他正當事由，執行顯有困難者，得以一元以上三元以下折算
    一日。但確因不執行所宣告之刑，難收矯正之效，或難以維持法秩序者，不在此
    限。」，修正後之刑法第四十一條第一項前段之規定，將原得易科罰金者之範圍
    ，由僅限於犯最重本刑為三年以下有期徒刑之罪擴大至犯最重本刑為五年以下有
    期徒刑之罪，二相比較，以修正後之刑法第四十一條第一項前段之規定，有利於
    被告，自應依刑法第二條第一項前段之規定，適用裁判時之法律即修正後刑法第
    四十一條第一項前段之規定，對被告所處之刑諭知易科罰金之折算標準，以示懲
    儆。
據上論斷，應依刑事訴訟法第二百九十九條第一項前段，刑法第二條第一項前段、第
三百四十九條第一項、修正後刑法第四十一條第一項前段，罰金罰鍰提高標準條例第
第一條前段、第二條，判決如主文。
本案經檢察官吳宗光到庭執行職務。
中      華      民      國      九十二      年    二    月    二十七    日
                                  臺灣板橋地方法院刑事第四庭
                                          法  官  游  秀  雯
右正本證明與原本無異。
如不服本判決，應於判決送達後十日內，向本院提出上訴狀。
                                          書記官  張  玉  如
中      華      民      國      九十二      年    三    月      五      日
附錄本案論罪科刑法條全文：
中華民國刑法第三百四十九條
收受贓物者，處三年以下有期徒刑、拘役或五百元以下罰金。
搬運、寄藏、故買贓物或為牙保者，處五年以下有期徒刑、拘役或科或併科一千元以
下罰金。
因贓物變得之財物，以贓物論。


司法院資訊處製作；財團法人民間司法改革基金會備份。
